【裁判字號】    99,審簡,3693
【裁判日期】    991015
【裁判案由】    偽造文書等
【裁判全文】
臺灣高雄地方法院簡易刑事判決        99年度審簡字第3693號
公  訴  人  臺灣高雄地方法院檢察署檢察官
被      告  甲○○
上列被告因偽造文書等案件，經檢察官提起公訴（99年度偵字第
22828 號），被告自白犯罪，本院認宜以簡易判決處刑（原案號
：99年度審訴字第3003號），爰不經通常程序審理，合議庭裁定
逕以簡易判決處刑如下：
    主  文
甲○○犯行使偽造私文書罪，處有期徒刑參月，如易科罰金，以
新台幣壹仟元折算壹日；又犯行使偽造私文書罪，處有期徒刑陸
月，如易科罰金，以新台幣壹仟元折算壹日；又犯行使偽造私文
書罪，處有期徒刑伍月，如易科罰金，以新台幣壹仟元折算壹日
。應執行有期徒刑壹年，如易科罰金，以新台幣壹仟元折算壹日
。緩刑肆年，並應於緩刑期內履行如附件一所示之條件。
    事實及理由
一、本件犯罪事實及證據，均引用檢察官起訴書之記載（如附件
    二）。並補充：被告於本院準備程式中自白犯罪。
二、按取款憑條係金融行庫為便利存款人取款而印好任人索取填
    寫之憑證，其性質係屬私文書（最高法院49年台上字第1409
    號判例意旨參照），故核被告所為，係犯刑法第216 條、第
    210 條之行使偽造私文書罪、第339 條第1 項詐欺取財罪。
    被告於取款憑條上盜蓋印章之行為，為偽造私文書之階段行
    為，其偽造私文書後持以行使，偽造之低度行為應為行使之
    高度行為所吸收，均不另論罪。被告係以一行為同時觸犯行
    使偽造私文書及詐欺取財罪，為想像競合犯，應從一重論以
    行使偽造私文書罪。被告上開3 次行使偽造私文書犯行，犯
    意各別，行為互殊，應予分論併罰。被告於本院準備程序中
    自白犯罪，並向檢察官表示願接受有期徒刑3 月、6 月、5
    月，應執行有期徒刑1 年，緩刑4 年，並於緩刑期間內每月
    償還被害人5,000 元，總償還金額22萬元之科刑範圍，經檢
    察官同意後，以被告之表示為基礎，向本院求刑。爰審酌被
    告不思憑一己之力，以正當方法獲取所需財物，僅因打電動
    缺錢花用，即以竊取被害人董黃金玉之郵局存摺及印章，偽
    造取款條之方式，盜領董黃金玉之存款，且所盜領之金額高
    達225, 000元，使董黃金玉受有嚴重之財產損失，更使經營
    財產存提之郵局對於帳戶管理之正確性受有影響，所為殊無
    足取，惟念其犯後坦承犯行，態度尚可，且已取得被害人董
    黃金玉之原諒《董黃金玉因患有帕金森氏症，其配偶丙○擔
    任董黃金玉之代行告訴人，於偵訊中表示「自己的孫子，我
    跟董黃金玉都不告他了」（偵卷第13頁）》，顯有悔意等一
    切情狀，認其等求刑尚屬妥適，爰依所請，量處如主文所示
    之刑，並定其應執行刑及易科罰金折算標準如主文所示。末
    查，被告前無前科，有臺灣高等法院被告前案紀錄表在卷可
    參，茲念其僅因一時失慮，以致誤罹刑章，諒以經此偵審程
    序及刑之宣告，理當知所警惕，信無再犯之虞，本院因認前
    開所宣告之刑以暫不執行為適當，爰併予諭知緩刑4 年。另
    考量被告所為確為法所不許，為促使其日後得以知曉尊重法
    治之觀念，本院認除前開緩刑宣告外，尚有賦予被告一定負
    擔之必要，遂併諭知被告應履行如附表所示之緩刑條件，以
    期符合本案緩刑之目的。末查，被告雖於上開偽造之取款條
    3 紙上盜蓋「董黃金玉」之印文共3 枚，惟該印章既屬真正
    ，所蓋用之印文即非屬偽造，本院無從依刑法第219 條規定
    予以沒收；至上開偽造之取款條3 紙既已交予高雄正言、苓
    雅郵局，即屬該郵局所有，而非被告所有之物，不另予宣告
    沒收，附此敘明。
三、應依刑事訴訟法第449 條第2 項、第3 項、第454 條第2 項
    ，刑法第216 條、第210 條、第339 條第1 項、第55條、第
    41條第1 項前段、第51條第5 款、第74條第1 項第1 款、第
    2 項第5 款，刑法施行法第1 條之1 ，逕以簡易判決處刑如
    主文。
四、再本件被告於本院準備程序中自白犯罪，並向檢察官願受科
    刑之範圍，檢察官亦依被告之表示向本院求刑，依刑事訴訟
    法第451 條之1 第3 項、第455 條之1 第2 項規定，均不得
    上訴，附此敘明
中    華    民    國    99    年    10    月    15    日
                  高雄簡易庭  法  官   楊珮瑛
以上正本證明與原本無異。
中    華    民    國    99    年    10    月    18    日
                              書記官   陳莉庭
附錄本判決論罪科刑法條全文
中華民國刑法第210條
偽造、變造私文書，足以生損害於公眾或他人者，處5 年以下有
期徒刑。
中華民國刑法第216條
行使第210 條至第215 條之文書者，依偽造、變造文書或登載不
實事項或使登載不實事項之規定處斷。
中華民國刑法第339條
意圖為自己或第三人不法之所有，以詐術使人將本人或第三人之
物交付者，處5 年以下有期徒刑、拘役或科或併科1 千元以下罰
金。
以前項方法得財產上不法之利益或使第三人得之者，亦同。
前二項之未遂犯罰之。
附件一：
      被告應於每月15日以匯款之方式，匯新台幣5 千元，入被
      害人董黃金玉帳號000-0000-000-0000 號之郵局帳戶，直
      至還清22萬元，一期未付，視為全部到期。
附件二：
臺灣高雄地方法院檢察署檢察官起訴書
                                     99年度偵字第22828號
    被      告  甲○○  女  28歲（民國○○年○月○○日生）
                        住高雄市○○區○○街9巷16號
                        國民身分證統一編號：Ｚ000000000號
                        （現另案於臺灣高雄看守所附設勒戒
                        所觀察勒戒中）
上列被告因偽造文書等案件，已經偵查終結，認應提起公訴，茲
將犯罪事實及證據並所犯法條分敘如下：
        犯罪事實
一、甲○○為董黃金玉及丙○之孫，董黃金玉與丙○則為夫妻。
    甲○○因打電動缺錢花用，於民國99年4月28日上午9時許，
    返回其位在高雄市○○區○○街9巷16號之住處，甲○○見
    丙○將董黃金玉所有之中華郵政股份有限公司北投石牌郵局
    局號000000-0號、帳號000000-0號之存摺1本及董黃金玉、
    丙○之印章計3枚置放於前址地下室桌上，遂以徒手將上開
    存摺及印章一併竊取（親屬間竊盜部分，業經丙○於偵查中
    撤回告訴，另為不起訴處分），甲○○得手後，竟意圖為自
    己不法所有，基於詐欺取財及偽造私文書後持以行使之犯意
    ，並在未經董黃金玉同意或授權下，接續於如附表所示時間
    、地點，盜用上開董黃金玉之印章，偽造提款單後持向如附
    表所示之高雄正言郵局、高雄苓雅郵局行使，並出示竊得之
    上開董黃金玉存摺，以上開詐術使上開各郵局之承辦人員均
    陷於錯誤，誤認係董黃金玉本人欲提款，因而詐領得董黃金
    玉所有如附表所示存摺內之存款共計新臺幣（下同）
    22萬5,000元，得手後並供己花用（至查獲時為止僅餘4,600
    元），足生損害於董黃金玉及上開郵局管理存款之正確性。
    嗣經丙○報警調閱領款監視錄影器勘驗並通知甲○○到案說
    明，甲○○始將上開董黃金玉所有中華郵政股份有限公司北
    投石牌郵局之存摺1本及董黃金玉、丙○之印章計3枚，提出
    交由警方查扣（業經發還丙○具領），因而查悉上情。
二、案經高雄市政府警察局苓雅分局移送偵辦。
        證據並所犯法條
一、證據清單及待證事實
┌──┬───────────┬────────────┐
│編號│      證據名稱        │        待證事實        │
├──┼───────────┼────────────┤
│ １ │被告甲○○於警詢及偵查│上開事實欄所載（除前開事│
│    │中之供述（見警卷第1至5│實欄所載之主觀上具有意圖│
│    │頁99.5.21警詢筆錄、偵 │為自己不法所有之詐欺取財│
│    │查卷第13至15頁99.7.20 │及偽造私文書後持以行使之│
│    │訊問筆錄）            │犯意，以及未經被害人董黃│
│    │                      │金玉同意或授權而盜用印章│
│    │                      │及詐領存款之事實者外）之│
│    │                      │全部犯罪事實。          │
├──┼───────────┼────────────┤
│ ２ │證人即被害人丙○於警詢│上開事實欄所載之全部犯罪│
│    │及偵查中之證述（見警卷│事實。                  │
│    │第6至12頁99.5.3、99.5.│                        │
│    │20、99.5.21警詢筆錄、 │                        │
│    │偵查卷第13頁及第15頁99│                        │
│    │.7.20訊問筆錄）       │                        │
├──┼───────────┼────────────┤
│ ３ │證人陳冠龍於警詢中之證│被告甲○○於附表編號２所│
│    │述（見警卷第13至17頁99│示之時、地詐領被害人董黃│
│    │.5.20警詢筆錄）       │金玉存款20萬元之事實。  │
├──┼───────────┼────────────┤
│ ４ │高雄市政府警察局苓雅分│上開事實欄所載之全部犯罪│
│    │局扣押筆錄、扣押物品收│事實。                  │
│    │據、扣押物品目錄表、贓│                        │
│    │物認領保管單、阮綜合醫│                        │
│    │療社團法人阮綜合醫院於│                        │
│    │99年5月3日所出具之診斷│                        │
│    │證明書及99年7月20日阮 │                        │
│    │醫教字第0990000392號函│                        │
│    │文、中華民國身心障礙手│                        │
│    │冊正反面影本、郵政存簿│                        │
│    │儲金立帳申請書影本、郵│                        │
│    │政存簿儲金儲戶申請變更│                        │
│    │帳戶事項申請書影本各1 │                        │
│    │份、被害人董黃金玉郵局│                        │
│    │存摺及內頁、印章照片3 │                        │
│    │張、被告甲○○盜領存款│                        │
│    │當時監視錄影器擷取畫面│                        │
│    │3張、查扣現場及扣押物 │                        │
│    │品照片4張、被告甲○○ │                        │
│    │指認照片1張、查詢帳戶 │                        │
│    │最近交易資料1紙、郵政 │                        │
│    │存簿儲金提款單3紙（見 │                        │
│    │警卷第18至27之1頁及第 │                        │
│    │31至37頁、偵查卷）    │                        │
└──┴───────────┴────────────┘
二、按金融機構為便利存款人取款，事先印妥任人索取填寫之取
    款憑條，係由存款人在取款憑條填寫金額等字樣並蓋章，足
    以表示提領存款之意思，係屬刑法第210條之私文書（最高
    法院49年度台上字第1409號判例意旨參照）。本件被告甲○
    ○竊取被害人董黃金所有之郵局帳戶儲金簿及印章後，未經
    被害人董黃金玉之同意，以在郵政存簿儲金提款單上填載帳
    號、金額、提款日期等項目，並在印鑑欄上盜用被害人「董
    黃金玉」印章之方式，偽造該提款單，參酌上開所述，應屬
    偽造私文書之行為，又被告甲○○於偽造該提款單後，復將
    該提款單交付予郵局承辦人員而行使之，使承辦人員誤信被
    告甲○○為有權提款存款之人，將提款單所載金額之金錢交
    付予被告甲○○，被告甲○○以此方式盜領被害人董黃金玉
    之存款，足以生損害於被害人董黃金玉及上開郵局管理存款
    之正確性。是核被告甲○○所為，係犯刑法第216條、第210
    條之行使偽造私文書罪嫌及同法第339條第1項詐欺取財罪嫌
    。被告甲○○在前開提款單上盜蓋被害人「董黃金玉」之印
    章，係偽造私文書之部分行為，而偽造私文書之低度行為亦
    應為行使偽造私文書之高度行為吸收，是均不另論罪。又被
    告甲○○於如附表所示之期間內，陸續3次以盜蓋被害人「
    董黃金玉」印章之方式偽造提款單後，持向如附表所示郵局
    進行詐欺取財既遂之行為，時、地均密接，且侵害法益均同
    一，依一般社會觀念，難以強行分割，在刑法評價上，應視
    為數個舉動之接續施行，為接續犯。另被告甲○○以偽造之
    提款單持向郵局承辦人員行使之行為，同時觸犯行使偽造私
    文書與詐欺取財罪嫌，屬於一行為觸犯數罪名之想像競合犯
    ，請依刑法第55條規定，從罪刑較重之行使偽造私文書罪嫌
    論處。又被告甲○○所犯上開3次行使偽造私文書罪嫌，其
    犯意均屬各別，行為亦不同，請予以分論併罰。請審酌被告
    有數次施用毒品之前科，有本署刑案資料查住紀錄表1份在
    卷可稽（見偵查卷第3至7頁），素行不佳，且被告正值壯年
    ，人生精華階段，身體健全，智識程度為高中畢業（見警卷
    第1頁警詢筆錄受詢問人欄），原應以己力循正當途徑獲取
    財物，竟因打電動缺錢花用，始為本件犯行，業據被告於偵
    查中供述明確（見偵查卷第14頁99.7.20訊問筆錄），並利
    用與被害人間為祖孫關係及明知證人丙○年事已高無暇看管
    ，被害人董黃金玉則患有巴金森氏症等疾病長期臥床，且無
    法用言語表達之機會，不但趁機竊取被害人及證人之上開財
    物，嗣更利用所竊得之存摺、印章偽造私文書即提款單，進
    而持向前開金融機構行使，使金融機構承辦人員陷於錯誤，
    藉此分別詐得上開所示數額之金錢，之後更將詐領之存款花
    用而所剩無幾，破壞社會治安甚鉅，且嚴重傷害祖孫相處間
    最基本之家庭倫理及信任關係，行為極為惡劣，暨被告犯罪
    後狡詞飾責，否認犯行，毫無悔改之意，又雖有口頭表示悔
    意，但至今並未對被害人所生之損失，為任何賠償，是其犯
    後態度難稱良好等情狀，分別予以量處適當之刑。至被告偽
    造郵政存簿儲金提款單3張，固為被告犯罪所生之物，惟該
    文書非屬違禁物，且已由被告交付予郵局承辦人員而行使之
    ，足認該文書已屬於郵局所有，非被告所有之物；另被告在
    該提款單之印鑑欄上盜用被害人董黃金玉之印章所得之印文
    ，固亦為被告犯罪所生之物，惟該印文非屬偽造，無從依刑
    法第219條之規定予以沒收，爰均不另行聲請宣告沒收，附
    此敘明。
三、依刑事訴訟法第251條第1項提起公訴。
        此    致
臺灣高雄地方法院
中    華    民    國    99    年    7     月    23    日
                              檢  察  官  乙  ○  ○
上正本證明與原本無異
中    華    民    國    99    年    8     月    4     日
                              書  記  官
所犯法條
中華民國刑法第210條
（偽造變造私文書罪）
偽造、變造私文書，足以生損害於公眾或他人者，處 5 年以下
有期徒刑。
中華民國刑法第216條
（行使偽造變造或登載不實之文書罪）
行使第 210 條至第 215 條之文書者，依偽造、變造文書或登載
不實事項或使登載不實事項之規定處斷。
中華民國刑法第339條
（普通詐欺罪）
意圖為自己或第三人不法之所有，以詐術使人將本人或第三人之
物交付者，處 5 年以下有期徒刑、拘役或科或併科 1 千元以下
罰金。
以前項方法得財產上不法之利益或使第三人得之者，亦同。
前二項之未遂犯罰之。
附表：
┌──┬────┬────┬────┬─────┬─────────┐
│編號│被害人  │盜領時間│盜領地點│金額（元）│存摺及帳號        │
├──┼────┼────┼────┼─────┼─────────┤
│１  │董黃金玉│99年4月 │高雄正言│5,000元   │中華郵政股份有限公│
│    │        │29日    │郵局    │          │司北投石牌郵局局號│
│    │        │        │        │          │000000-0號、帳號  │
│    │        │        │        │          │000000-0號        │
├──┼────┼────┼────┼─────┼─────────┤
│２  │同上    │同上    │同上    │20萬元    │同上              │
├──┼────┼────┼────┼─────┼─────────┤
│３  │同上    │99年4月 │高雄苓雅│2萬元     │同上              │
│    │        │30日    │郵局    │          │                  │
├──┼────┴────┴────┴─────┴─────────┤
│總計│22萬5,000元                                                 │
└──┴──────────────────────────────┘

司法院資訊處製作；財團法人民間司法改革基金會備份。
